臺灣臺中地方法院刑事判決　　　　　　100年度簡上字第281號
上　訴　人　臺灣臺中地方法院檢察署檢察官
被　　　告　游振標
上列上訴人因被告傷害案件，不服中華民國100年5月16日本院10
0年度中簡字第794號第一審簡易判決（檢察官聲請簡易判決處刑
書案號：臺灣臺中地方法院檢察署100年度偵字第2790號），提
起上訴，本院管轄之第二審合議庭判決如下：
    主       文
上訴駁回。
游振標緩刑貳年。緩刑期內付保護管束。
    犯 罪 事 實
一、游振標與游芬係兄妹，2人間具有家庭暴力防治法第3條第4
    款之家庭成員關係，雙方因財產問題有所爭執。游振標基於
    傷害人身體之犯意，於民國100年1月6日8時許，在臺中市太
    平區○○○街107號前，與游芬互毆，游振標竟持安全帽揮
    擊游芬之頭、背部，致游芬受有上唇撕裂傷、頭皮下多處血
    腫、右側肩部壓痛、右側手指多處擦傷、左側手肘擦傷等傷
    害。
二、案經游芬訴由臺中市政府警察局太平分局報告臺灣臺中地方
    法院檢察署檢察官偵查並聲請簡易判決處刑。
    理       由
一、證據能力部分：本案下列引用之供述及非供述證據，經本院
    依法踐行調查證據程序，檢察官、被告均不爭執各該證據之
    證據能力，且亦無依法應排除其證據能力之情形，是後述所
    引用證據之證據能力皆無疑義，合先敘明。
二、被告游振標於本院審理時坦承持安全帽毆打告訴人游芬，惟
    辯稱：伊是正當防衛云云。經查：
（一）告訴人如何遭被告持安全帽毆打成傷，業經告訴人於警詢
      及檢察官偵查時陳述明確，並有檢察官與檢察事務官勘驗
      現場監視影帶所製作之勘驗筆錄各1份、告訴人所提出之
      國軍臺中總醫院受理家庭暴力事件驗傷診斷書1紙附卷可
      證。
（二）被告雖主張其所為是正當防衛。但查，正當防衛必須對於
      現在不法之侵害始得為之，侵害業已過去，即無正當防衛
      可言。至彼此互毆，又必以一方初無傷人之行為，因排除
      對方不法之侵害而加以還擊，始得以正當防衛論。故侵害
      已過去後之報復行為，與無從分別何方為不法侵害之互毆
      行為，均不得主張防衛權；而互毆係屬多數動作構成單純
      一罪，而互為攻擊之傷害行為，縱令一方先行出手，還擊
      之一方，在客觀上苟非單純對於現在不法之侵害為必要排
      除之反擊行為，因其本即有傷害之犯意存在，自無主張防
      衛權之餘地（最高法院30年上字第1040號判例、96年度台
      上字第3526號判決意旨可資參照）。依被告所提出之照片
      、檢察事務官及檢察官製作勘驗筆錄顯示：告訴人先手持
      一白色不明物體先進入畫面，相隔約34秒後，被告跑向告
      訴人，將告訴人推倒在地，並拉扯告訴人之頭髮；告訴人
      起身後，有丟擲手持之白色不明物體，但似未擊中被告；
      告訴人另撿拾地面上類似磚塊之物朝被告丟擲後，此時告
      訴人手中已無任何武器，沒有再攻擊被告之可能，亦即侵
      害業已過去；但被告仍持安全帽連續朝告訴人揮擊數下；
      告訴人跑向附近停放機車處時，被告沒有迅速離去，反而
      自後尾隨告訴人，再度以安全帽揮擊告訴人。足見被告與
      告訴人肢體衝突之始雙方各有出手，顯屬互毆甚明；且於
      告訴人手中無工具─即侵害業屬過去時，被告仍持安全帽
      揮擊告訴人；從而，堪認被告所為，與正當防衛的要件不
      符。
（三）綜上所述，被告所辯不足採信，本件事證明確，其犯行堪
      以認定。
三、核被告游振標所為，係犯刑法第277條第1項之傷害罪。原審
    依卷內之證據，已足認定被告犯罪，經檢察官之聲請，不經
    通常審判程序，逕以簡易判決處刑，依刑事訴訟法第449條
    第1項前段、第454條第2項，刑法第277條第1項、第41條第1
    項前段，刑法施行法第1條之1第1項、第2項前段，逕以簡易
    判決處拘役40日，如易科罰金，以新臺幣1000 元折算1日，
    並無違誤，量刑亦屬妥適。
四、本件上訴人即檢察官循告訴人之請求，提出上訴，其意旨略
    以：原審認定被告與告訴人互敺，此部分事實認定有誤，且
    量處刑度太輕；故提起上訴，請求撤銷改判云云。經查：
（一）告訴人先後朝被告丟擲手中所持之白色不明物體與自地上
      所拾取類似磚塊之物，業如前述，告訴人確有攻擊被告之
      行為，原審認定告訴人與被告有互毆之情形，事實認定並
      無違誤。
（二）按關於刑之量定，係實體法上賦予法院得為自由裁量之事
      項，苟已斟酌刑法第57條各款所列情狀，而未逾越法定刑
      度，或濫用其權限，即不得任意指摘為違法；又在同一犯
      罪事實與情節，如別無其他加重或減輕之原因，下級審法
      院量定之刑，亦無過重或失輕之不當情形，則上級審法院
      對下級審法院之職權行使，原則上應予尊重。本件被告所
      犯刑法第277條第1項之傷害罪，其法定本刑為「3年以下
      有期徒刑、拘役或1千元以下罰金」，而原審依被告所犯
      本案之具體情節與個別情況，依其職權行使，於法定刑度
      內量處拘役40天，如易科罰金，以新臺幣1000元折算1日
      ，無違法或罪刑顯不相當之處。
（三）綜上所述，檢察官循告訴人之請求，以原審認定事實有誤
      及量刑過輕為由而提起上訴，請求本院予以撤銷改判，為
      無理由，應予駁回。
五、被告前未曾因故意犯罪受有期徒刑以上刑之宣告，素行尚佳
    ，有臺灣高等法院被告前案紀錄表1份附卷可稽；其因一時
    失慮，有傷害之犯行，惟事後與告訴人已達成和解，有本院
    調解程序筆錄1份附卷可證，告訴人亦請求給予被告緩刑之
    機會，本院認被告經此偵、審程序之教訓及刑之諭知，當知
    所警惕，信無再犯之虞，其所宣告之刑以暫不執行為適當，
    爰依刑法第74條第1項第1款規定，宣告緩刑2年。並依家庭
    暴力防治法第38條第1項之規定，於緩刑期內宣付保護管束
    。
據上論斷，應依刑事訴訟法第455條之1第1項、第3項、第368條
，刑法第74條第1項第1款，家庭暴力防治法第38條第1項，判決
如主文。
本案經檢察官廖聖民到庭執行職務。
中    華    民    國    100    年     9     月   2    日
                  刑事第二庭  審判長法  官  鄭永玉
                                    法  官  陳得利
                                    法  官  施慶鴻
以上正本證明與原本無異。
不得上訴。
                                    書記官  許清源
中    華    民    國    100    年     9     月   2    日
附錄論罪科刑法條
刑法第277條第1項
傷害人之身體或健康者，處3年以下有期徒刑、拘役或1千元以下
罰金。